【裁判字號】    98,易,1566
【裁判日期】    980717
【裁判案由】    詐欺
【裁判全文】
臺灣臺中地方法院刑事判決              98年度易字第1566號
公  訴  人  臺灣臺中地方法院檢察署檢察官
被      告  乙○○
上列被告因詐欺案件，經檢察官提起公訴（98年度偵字第9596號
）及移送併辦（98年度偵字第11007號），本院判決如下：
    主    文
乙○○幫助意圖為自己不法之所有，以詐術使人將本人之物交付
，處有期徒刑伍月，如易科罰金，以新臺幣壹仟元折算壹日。
    事    實
一、乙○○明知依一般社會生活之通常經驗，可預見提供金融帳
    戶予他人使用，可能幫助他人犯罪，且詐騙集團經常施用詐
    術使被詐騙人將款項匯入其指定之人頭帳戶，以掩飾其犯行
    ，並藉此逃避檢警人員之追緝。詎乙○○不惜發生上述結果
    ，而基於幫助他人易於實現詐欺取財犯罪之不確定故意，於
    不詳時（民國98年1月8日至98年2月4日間某日）、地，將其
    申設之華南商業銀行南臺中分行（下稱華南銀行）帳號0000
    00000000號帳戶，將上開帳戶之存摺、印章、提款卡及密碼
    ，交付予不詳之人。嗣該取得上開帳戶提款卡之不詳詐欺集
    團成員，基於意圖為自己不法所有之犯意，於98年2月2日，
    先後偽稱係「豐原分局楊文傑警員」、「林小隊長」及「趙
    檢察官」等人，以電話向甲○○○詐稱：其在東森購物頻道
    之個人身分資料遭到洩漏因而遭冒用，玉山及富邦銀行帳戶
    有問題，需將款項存入指定帳戶始始能解除云云，致使甲○
    ○○因而陷於錯誤，分別於98年2月4日上午10時許、同年月
    6 日上午11時許，在華南商業銀行石牌分行，先後將新臺幣
    （下同）35萬3000元、35萬3000元存入乙○○之上開華南銀
    行帳戶，旋遭不詳之人提領一空。嗣後甲○○○驚覺有異，
    遂報警而循線查悉上情。
二、案經甲○○○訴由臺中市警察局第三分局報告臺灣臺中地方
    法院檢察署檢察官偵查起訴。
    理    由
壹、證據能力方面：
    按被告以外之人於審判外之陳述，雖不符前4 條之規定，而
    經當事人於審判程序同意作為證據，法院審酌該言詞陳述或
    書面陳述作成時之情況，認為適當者，亦得為證據；當事人
    、代理人或辯護人於法院調查證據時，知有第159條第1項不
    得為證據之情形，而未於言詞辯論終結前聲明異議者，視為
    有前項之同意，刑事訴訟法第159條之5定有明文。本案之證
    人即被害人甲○○○於警詢所為之陳述，固為審判外之陳述
    而屬傳聞證據，惟被告就前開審判外之陳述，於本院審理中
    已同意其有證據能力（見本院卷第31頁），而本院審酌上開
    陳述作成時之情況，並無違法取證之瑕疵，認以之作為證據
    為適當，揆諸上開規定，本案證人甲○○○於警詢中所為之
    陳述，自有證據能力。
貳、認定犯罪事實所憑之證據及理由：
一、訊據被告乙○○固坦承在華南銀行申辦帳號000000000000號
    帳戶之事實，惟矢口否認有幫助詐欺取財之犯行，辯稱：伊
    在網咖認識的朋友叫綽號阿猴，年約20幾歲，阿猴問伊有無
    不要的存摺，伊說有，但是伊不知道阿猴要做什麼使用，於
    97年12月間，在臺中市○○路與文心路附近，伊將存摺、印
    章、提款卡及密碼交給阿猴，後來被警察叫去作筆錄時，伊
    才知道的帳戶已經被阿猴拿去做詐騙工具之用，伊不知道阿
    猴住在哪裡，也沒有辦法聯絡阿猴，伊再也找不到阿猴云云
    。惟查：
  (一)上開華南銀行帳號000000000000號帳戶，係被告所申辦使用
    一情，業據被告自白在卷，並有華南銀行98年3月2日（98）
    華南中存字第70號函附之基本資料1 份附卷可稽（見警卷第
    11、12頁），足認被告此部分之自白與事實相符，應堪採信
    。又不詳之人，利用上開帳戶作為詐欺取財之工具，於98年
    2月2日，先後偽稱係「豐原分局楊文傑警員」、「林小隊長
    」及「趙檢察官」等人，以電話向甲○○○詐稱：其在東森
    購物頻道之個人身分資料遭到洩漏因而遭冒用，玉山及富邦
    銀行帳戶有問題，需將款項存入指定帳戶始始能解除云云，
    致使甲○○○因而陷於錯誤，分別於98年2月4日上午10時許
    、同年月6 日上午11時許，在華南商業銀行石牌分行，先後
    將35萬3000元、35萬3000元存入被告之上開華南銀行帳戶，
    旋遭不詳之人提領一空等事實，亦經證人甲○○○於警詢中
    證述明確（見警卷第7至9頁），並有華南銀行石牌分行活期
    性存款存款憑條2份、華南銀行存款往來明細表1份在卷足憑
    （見警卷第10、13至16頁）。堪認不詳詐欺集團之成員，確
    有利用被告使用之上開帳戶，對被害人甲○○○實行詐欺取
    財犯罪之事實。
  (二)被告於警詢、偵查及本院準備程序中供稱：該帳戶是伊之前
    在便利商店任職時，作為薪資匯款之用，於97年11月間離職
    後，就沒有再使用該帳戶，而當時家裡經濟狀況不好，伊父
    親欠債，家中經常會有人來討債，伊怕討債的人亂翻東西，
    所以就把存摺、提款卡、密碼都放在機車置物箱內，密碼是
    750627號，是伊農曆的生日的日期，伊把存摺、提款卡、密
    碼寫在存摺上面一起放在機車置物箱裡面，是在警察通知伊
    去警察局作詐欺罪的筆錄，伊才發現失竊，在臺北縣政府警
    察局新店分局做完筆錄之後，伊回到家中，在伊的床舖旁邊
    找到華南商銀存摺的印章，所以知道印章沒有掉云云（見警
    卷第2至4頁、98年度偵字第9596號偵查卷第8至9頁、本院卷
    第2頁背面至3頁）。惟被告於本院審理時翻異前詞，坦承其
    於警詢、偵查及本院準備程序之供述不實（見本院卷第35頁
    ）。而徵之不詳詐欺集團成員於98年2月4日、同年月6 日提
    領向被害人甲○○○詐欺所得之28萬元、30萬元時，係以在
    取款憑條蓋章方式提領現金，有華南銀行存摺類存款取款憑
    條2 份附卷可稽（見本院卷第24、26頁），足認被告先前供
    述印章沒有掉云云，顯屬不實。再參以被告亦自承：伊是用
    農曆生日當密碼，密碼是「750627」等語（見本院卷第11頁
    ），則被告既刻意以其個人農曆生日日期作為提款卡密碼，
    且對該密碼至今仍能清晰記憶，豈有另行書寫之必要？即使
    確為預防將來忘記，亦應另行記載於他處，為何卻寫在存摺
    上與提款卡同置？故被告此等供述，顯然違反常情。準此，
    被告先前於警詢、偵查及本院準備程序之供述，顯屬不實，
    被告嗣後於本院審理時供稱將上開帳戶之存摺、印章、提款
    卡及密碼，交付予綽號阿猴之不詳成年男子使用，核與事證
    相符，應堪採信。
  (三)按刑法上之故意，分為直接故意（確定故意）與間接故意（
    不確定故意）。「行為人對於構成犯罪之事實，明知並有意
    使其發生者」為直接故意；「行為人對於構成犯罪之事實，
    預見其發生而其發生並不違背其本意者」為間接故意，刑法
    第13條第1項、第2項定有明文。衡諸現今社會常情，一般人
    至金融機關如銀行、郵局等開設帳戶使用，係極為方便容易
    且迅速之事，如有使用金融存款帳戶之正當用途，自以使用
    其本人或可信賴之親友申請之帳戶，最為便利安全，且若非
    具意圖以他人帳戶從事不法用途，並藉以逃避查緝，自無使
    用他人帳戶之理。是依一般人通常之知識、經驗，均應知任
    意提供自己帳戶予無信賴關係之他人使用，易致他人藉該帳
    戶取得不法犯罪所得，且欲以之隱匿帳戶內資金之實際取得
    人之身分；且被告亦自承與阿猴是在網咖認識，不知阿猴之
    真實姓名年籍，亦無法聯絡阿猴，顯見被告與阿猴並不熟悉
    ，被告與阿猴2 人間自無任何信賴關係可言，衡諸情理，當
    時被告係年滿22歲之成年人，對阿猴可能利用及帳戶資料作
    為犯罪工具一情，自難諉為不知。而近年來詐欺取財之犯罪
    類型層出不窮，該等犯罪，多數均係利用他人帳戶作為詐欺
    所得財物之匯款帳戶，並經媒體廣為披載，被告縱使並不確
    知所提供之帳戶，係遭他人用以對被害人詐欺取財，亦無法
    確知取得帳戶之人係以何種方法於何時地為詐欺取財之具體
    內容，惟對於其所提供之上揭帳戶，將遭人作為詐欺取財犯
    行所得財物匯入及提領之工具使用，應有概括之認識，且可
    預見其發生，竟仍同意提供，顯對帳戶供他人取得不法犯罪
    所得之用，亦不違背其本意，且其無確信帳戶不至遭利用為
    犯罪之用，仍將帳戶提供他人，被告有基於幫助犯罪之不確
    定故意存在，應堪認定。
  (四)再按刑法上之幫助犯，係指以幫助之意思，對於正犯資以助
    力，而未參與實施犯罪之行為者而言。被告將其使用之前開
    存摺、印章、提款卡及密碼交付不詳姓名年籍之成年人，該
    不詳姓名年籍之成年人及其所屬詐騙集團之不詳成年成員持
    以實行詐欺取財，被告交付該存摺、印章、提款卡及密碼之
    行為，要屬犯罪構成要件以外之行為，本院復查無被告對於
    渠等所為犯行之實施，有何犯意聯絡或行為分擔之事實，則
    被告應屬以幫助他人實行犯罪行為之意思，參與構成要件以
    外之行為，為幫助犯。
  (五)綜上所述，被告所辯屬事後卸責之詞，不足採信。本件事證
    明確，被告犯行堪以認定。
二、查前述不詳姓名年籍之詐欺集團成員意圖為自己不法所有，
    基於詐欺取財之犯意聯絡，以電話施行詐術騙取被害人甲○
    ○○之金錢，其所為係犯刑法第339條第1項之詐欺取財罪。
    被告乙○○基於幫助之犯意，提供存摺、印章、提款卡及密
    碼，幫助詐欺集團成員詐欺，參與施用詐術之構成要件以外
    之行為，核其所為，犯刑法第30條第1項、第339 條第1項詐
    欺取財罪之幫助犯。又前揭不詳人等所屬之詐欺集團成員就
    詐欺取財犯行，固有犯意聯絡及行為分擔，為共同正犯，惟
    幫助犯係從犯，從屬正犯而成立，刑法上既無「共同幫助」
    之情，當亦無「幫助共同」之可言（最高法院95年度台上字
    第6767號判決、司法院廳刑一字第1104號函亦同此見解）
    。再被告幫助他人犯詐欺罪，為幫助犯，應依刑法第30條第
    2項之規定減輕其刑。另移送併辦（98年度偵字第11007號）
    部分與本件為同一事實之同一案件，本院自得審理，附此敘
    明。爰審酌被告提供存摺、印章、提款卡及密碼予他人詐欺
    取財使用，使犯罪難以查緝，無異助長不法，因其行為導致
    被害人甲○○○損失達70萬6000元，其犯罪造成被害人財產
    損失金額金額頗鉅，且影響社會金融交易秩序，被告尚未賠
    償被害人損失，犯後亦未積極與被害人和解、始終否認犯行
    之態度等一切情狀，量處如主文所示之刑，並諭知易科罰金
    之折算標準，以示懲儆。至公訴檢察官雖對被告具體求刑有
    期徒刑6 月，惟本院審酌上情，認檢察官之求刑尚嫌過重，
    附此敘明。
據上論斷，應依刑事訴訟法第299條第1項前段，刑法第30條第1
項前段、第2項、第339條第1項、第41條第1項前段，刑法施行法
第1條之1，判決如主文。
本案經檢察官丙○○到庭執行職務
中    華    民    國    98    年    7     月    17    日
                  刑事第十一庭  審判長法  官  楊文廣
                                      法  官  劉敏芳
                                      法  官  柯志民
上正本證明與原本無異。
如不服本判決，應於收受送達後10日內向本院提出上訴書狀（應
敘述具體理由並附繕本）。上訴書狀如未敘述理由，應於上訴期
間屆滿後20日內補提理由書於本院。
                                      書記官  蔡伸蔚
中    華    民    國    98    年    7     月    17    日
附錄論罪科刑法條
中華民國刑法第339條第1項：
意圖為自己或第三人不法之所有，以詐術使人將本人或第三人之
物交付者，處5年以下有期徒刑、拘役或科或併科1千元以下罰金
。


司法院資訊處製作；財團法人民間司法改革基金會備份。
